臺灣臺北地方法院民事簡易判決
110年度北簡字第14704號
原      告  簡詩庭  

訴訟代理人  劉岱音律師
被      告  羅子傑  
上列當事人間請求侵權行為損害賠償事件，本院於民國111年1月
19日言詞辯論終結，判決如下︰
    主  文
被告應給付原告新臺幣伍仟元，及自民國一百十年五月十五日起
至清償日止，按週年利率百分之五計算之利息。
原告其餘之訴駁回。
訴訟費用貳仟壹佰元由被告負擔十分之一，餘由原告負擔。
本判決第一項得假執行。但被告如以新臺幣伍仟元為原告預供擔
保，得免為假執行。
    事實及理由
壹、程序部分
一、按因侵權行為涉訟者，得由行為地之法院管轄，民事訴訟法
    第15條第1項定有明文。經查，本件侵權行為地在位於臺北
    市○○區○○○路0段000巷0弄0號之華新住宅大樓（下稱系爭大
    樓）之地下室，本院自有管轄權，合先敘明。
二、被告經合法通知，未於最後言詞辯論期日到場，核無民事訴
    訟法第386條各款所列情形，爰依原告之聲請，由其一造辯
    論而為判決。
貳、實體部分
一、原告主張：原告為系爭大樓後棟總幹事，於民國109年9月28
    日上午10時許，在系爭大樓地下室處，被告因會勘系爭大樓
    地下室積水問題，與原告發生口角，竟在該系爭大樓地下室
    處，辱罵原告「你是什麼東西」，及辱罵「他媽的」或「他
    媽」至少3次，被告行為不法侵害原告名譽權，造成原告精
    神上之痛苦。爰依民法第184條第1項前段、第195條第1項前
    段規定，請求被告給付非財產上之損害賠償等語。並聲明：
    被告應給付原告新臺幣（下同）20萬元，及自起訴狀繕本送
    達翌日起至清償日止，按週年利率5％計算之利息。
二、被告則以：本件僅是口角衝突而已，我並不是要罵原告等語
    ，資為抗辯，並聲明：原告之訴駁回。
三、得心證之理由
　　原告主張被告於前揭時地為上開行為，業已侵害其名譽權，
    致原告受有精神痛苦，依侵權行為法律關係請求被告負非財
    產上賠償責任等情，為被告所否認，並以前詞置辯，是本件
    應審究為：㈠原告得否主張名譽權受侵害，依侵權行為損害
    賠償規定，請求被告負損害賠償責任？㈡原告請求精神慰撫
    金20萬元是否適當？茲分論述如下：
　㈠原告得否主張名譽權受侵害，依侵權行為損害賠償規定，請
    求被告負損害賠償責任？
　1.按因故意或過失，不法侵害他人之權利者，負損害賠償責任
    ；不法侵害他人之身體、健康、名譽、自由、信用、隱私、
    貞操，或不法侵害其他人格法益而情節重大者，被害人雖非
    財產上之損害，亦得請求賠償相當之金額；其名譽被侵害者
    ，並得請求回復名譽之適當處分，民法第184條第1項前段、
    第195條第1項分別定有明文。經查，兩造於上開時地發生口
    角爭執，被告有對原告出言「他媽的」、「他媽」、「他媽
    」等語3次，有系爭大樓地下停車場監視器畫面錄影光碟暨
    截圖多張、現場錄音光碟、錄音譯文暨本院勘驗筆錄在卷可
    稽（見本院卷第15、69-105、137、147-148、151頁），復
    有臺灣高等法院檢察署110年度上聲議字第5256號處分書、
    臺灣臺北地方檢察署（下稱臺北地檢）110年度偵續字第204
    號及偵字第1961號不起訴處分書2份、臺北地檢110年度偵續
    字第204號案件之110年5月17日檢察官勘驗筆錄存案可參（
    見本院卷第109-118、141-143頁），且經本院調閱臺北地檢
    上開2卷宗核閱無訛，足認被告確有於前揭時、地出言為上
    開話語。
　2.次按侵害名譽權損害賠償，須行為人因故意或過失貶損他人
    之社會評價，而不法侵害他人之名譽，致他人受損害，方能
    成立。亦即行為人須具備違法性、有責性，並不法行為與損
    害間具有因果關係，始足當之。又「名譽」為個人在社會上
    享有一般人對其品德、聲望或信譽等所加之評價，屬於個人
    在社會上所受之價值判斷。因此名譽有無受損害，應以社會
    上對其評價是否貶損為斷。是侵害名譽權而應負侵權行為損
    害賠償責任者，須以行為人意圖散布於眾，故意或過失詆毀
    他人名譽為必要，蓋如此始有使他人之名譽在社會之評價受
    到貶損之虞。苟其行為足以使他人在社會上之評價受到貶損
    ，不論其為故意或過失，均可構成侵權行為，其行為不以廣
    佈於社會為必要，僅使第三人知悉其事，亦足當之（最高法
    院90年臺上字第646號民事判例及同院90年度臺上字第1814
    號、99年度臺上字第1664號、104年度臺上字第2365號民事
    裁判意旨參照）。又觀諸兩造於現場對話過程，被告於原告
    詢問：「你指著我怎麼樣」，被告答以：「...我就指，他
    媽的，我就指怎麼樣...」，原告進而質問：「你罵我什麼
    」後，被告答以：「他媽」，繼而又出言「他媽，怎麼樣」
    等語，此有前段所列證據足證，足見被告就其上開對話過程
    中出言所使用「他媽的」、「他媽」等語有貶低他人人格之
    意，縱認係被告輕忽率爾所為發言，亦堪認已對原告名譽造
    成損害，自屬對原告不法實施侵害名譽之侵權行為，依首揭
    規定，應賠償原告因侵權行為所生非財產上損害。至原告尚
    稱被告有於上開時、地辱罵「你是什麼東西」及其他數次「
    他媽」或「他媽的」云云，依前揭事證，尚不足以證明，此
    部分即屬無據，併予敘明。
　㈡原告請求精神慰撫金20萬元是否適當？
    按精神慰撫金之多寡，應斟酌雙方之身分、地位、資力與加
    害之程度及其他各種情形核定相當之數額；其金額是否相當
    ，自應依實際加害情形與被害人所受之痛苦及雙方之身分、
    地位、經濟狀況等關係決定之（最高法院51年台上字第223
    號判例、108年度台上字第1073號、96年度台上字第513號判
    決意旨參照）。經查，本件被告所為上開行為，致原告名譽
    受損，核屬侵害名譽之侵權行為，原告因而受有精神上之痛
    苦，亦足是認。原告本於侵權行為規定，依民法第195條，
    請求上訴人賠償非財產上損害，自屬有據。本院審酌被告於
    109年度所得給付總額為50餘萬元，名下並無財產，已婚，
    有未成年之子，學歷為高職；原告目前為大樓總幹事，自稱
    月薪4萬2,000元，結婚有小孩，小孩在學尚需扶養，名下有
    房屋1棟，存款約200萬元，財產資料總額約為300餘萬元等
    情，業經原告自行陳明（見本院卷第148頁），另有兩造之
    稅務電子閘門財產所得調件明細表及被告戶籍資料存卷可參
    。審酌被告之前揭行為情節、造成原告之損害程度，及兩造
    之身分、地位、經濟能力等一切情狀，認原告請求被告給付
    精神慰撫金5,000元，始為公允適當，應予准許，超過此部
    分之請求，則屬過高，不能准許。
　㈢末按給付無確定期限者，債務人於債權人得請求給付時，經
    其催告而未為給付，自受催告時起，負遲延責任。其經債權
    人起訴而送達訴狀，或依督促程序送達支付命令，或為其他
    相類之行為者，與催告有同一之效力；遲延之債務，以支付
    金錢為標的者，債權人得請求依法定利率計算之遲延利息；
    應付利息之債務，其利率未經約定，亦無法律可據者，週年
    利率為5％，民法第229條第2項、第233條第1項前段及第203
    條分別定有明文。本件原告依侵權行為法律關係請求被告負
    損害賠償責任，為無確定期限、無從另為約定利率之債務，
    是原告自得依上開規定請求被告應給付原告5,000元，及自
    起訴狀繕本送達翌日即110年5月15日起（見本院卷第23頁）
    至清償日止，按週年利率5％計算之利息。
四、綜上所述，原告請求被告應給付5,000元，及自起訴狀繕本
    送達翌日即110年5月15日起至清償日止，按週年利率5％計算
    之利息，為有理由，應予准許，逾此範圍之請求，則無理由
    ，應予駁回。
五、本件事證已臻明確，兩造其餘攻擊防禦方法及證據方法，於
    本判決結果不生影響，自無逐一詳予論駁之必要。
六、本件原告勝訴部分，係就民事訴訟法第427條第1項訴訟適用
    簡易程序所為被告敗訴之判決，依同法第389條第1項第3款
    規定，應依職權宣告假執行。並依同法第436條第2項適用第
    392條第2項規定，依職權宣告被告如預供擔保，得免為假執
    行。
七、訴訟費用負擔之依據：民事訴訟法第79條。本件訴訟費用額
    ，依後附計算書確定如主文第3項所示金額。
中　　華　　民　　國　　111 　年　　2 　　月　　16　 日 
                  臺北簡易庭  法  官　陳仁傑  
以上正本證明與原本無異。
如不服本判決，應於判決送達後20日內向本庭（臺北市○○區○
○○路0段000巷0號）提出上訴狀。（須按他造當事人之人數附
繕本）。如委任律師提起上訴者，應一併繳納上訴審裁判費。 
中　　華　　民　　國　　111 　年　　2 　　月　　16 　日 
                              書記官　黃進傑
  計　算　書
項　　　　目             金 　額（新臺幣）　　   備註
第一審裁判費　　　            2,100元 
合　　　　計　　　            2,100元